【裁判字號】    92,上易,1201
【裁判日期】    920926
【裁判案由】    恐嚇取財等
【裁判全文】
臺灣高等法院高雄分院刑事判決                  九十二年度上易字第一二一號
    上  訴  人  台灣高雄地方法院檢察署檢察官
    被      告  丙○○
右上訴人因被告寄藏贓物案件，不服臺灣高雄地方法院九十一年度易字第三六七四號
中華民國九十二年六月三十日第一審判決（起訴案號：臺灣高雄地方法院檢察署九十
一年度偵字第一八六四○號號），提起上訴，本院判決如左：
    主  文
原判決關於寄藏贓物部分撤銷。
丙○○收受贓物，處有期徒刑月，如易科罰金，以佰元折算壹日。
    事  實
一、丙○○於民國九十一年六月中旬某日十一時許，在高雄縣鳥松鄉○○路上之麥當
    勞前，受友人陳建銘（綽號『帥帥』，涉嫌竊盜部分，另經不起訴處分）之託，
    代為修理及更換機車引擎外殼（即引擎區軸部分），陳建銘當場交付其母陳黃素
    珍所有機車引擎號碼為ＳＡ二○ＤＡ─一○六七九二號之引擎外殼一只及改懸掛
    陳黃素珍所有車牌ＭＺ二─五九一號之甲○○所失竊重型機車一部（引擎號碼為
    ＳＡ二○ＤＡ─一○七二八七號，原車牌號碼為ＭＺ九─一五八號）。被告明知
    陳建銘所交付該重型機車係贓物，仍予收受欲代為修理及更換更換機車引擎外殼
    。嗣因認為陳建銘係導致其與女朋友分手之主因。另行起意與蔡明佑（未據起訴
    ）共同意圖為自己不法之所有，於九十一年八月二十五日中午，由蔡明佑撥打電
    話與陳建銘之父乙○○（當時陳建銘於金門服役）聯絡，以陳建銘所交付機車係
    贓車，要求乙○○交付機車修理費及女友分手費七、八萬元，才將機車返還，否
    則報警處理等語恐嚇乙○○。乙○○迫於該機車係贓車，害怕丙○○報警處理，
    乃與蔡明佑相約於同日十九時三十分，在高雄縣橋頭鄉○○路『全家便利商店』
    外，見面商談，嗣於九十一年八月二十五日二十時許，蔡明佑依約前往發現乙○○與多人聚集該處，隨即騎車離開但遭圍堵，乃就近向巡邏警網報案，致未得逞
    ，經警於丙○○住處取出前開機車及引擎外殼而查獲（丙○○恐嚇取財未遂部分
    業經原審判決確定）。
二、案經高雄縣政府警察局岡山分局報告臺灣高雄地方法院檢察署檢察官偵查起訴。
    理  由
一、訊據被告丙○○堅決否認有何收受贓物犯行，辯稱：伊受陳建銘之託，代為更換
    機車引擎，於更換之際，發現原有引擎號碼與機身紋身號碼相符，而欲更換之引
    擎號碼，則與機身紋身號碼不符，因覺得可疑，乃停止更換，並欲報警處理，事
    前不知陳建銘交付之機車係贓車，但陳建銘父親乙○○拜託不要報警，就委託蔡
    明佑代為處理此事云云。
二、經查：
    (一)車牌號碼為ＭＺ九─一九八號之重型機車（引擎號碼ＳＡ二○ＤＡ─一○七
        二八七號），係甲○○所有，於九十一年四月九日十一時許，在高雄市○○
        區○○路三八之八號前遭竊等情，業據被害人甲○○於警訊時指述甚詳（詳
        九十一年八月二十五日警訊筆錄），復有機車車籍查詢資料、贓物領具一紙
        在卷可參，是該車應為贓車甚明。又車牌號碼為ＭＺ二─五九一號及引擎號
        碼為ＳＡ二○ＤＡ─一○六七九二號之引擎外殼則為陳建銘之母陳黃素珍所
        有之事實，亦據證人陳建銘、乙○○於原審證述綦詳，並有該機車車籍查詢
        資料在卷足憑。
    (二)被告於上述時地收受陳建銘交付懸掛陳黃素珍所有車牌ＭＺ二─五九一號之
        甲○○所失竊重型機車一部（引擎號碼為ＳＡ二○ＤＡ─一○七二八七號，
        原車牌號碼為ＭＺ九─一五八號）及陳黃素珍所有機車引擎號碼為ＳＡ二○
        ＤＡ─一○六七九二號之引擎外殼一只之事實，業經被告於偵審中供承不諱
        ，且高雄縣政府警察局岡山分局員警九十一年八月二十五日二十一時三十分
        許，至被告高雄縣橋頭鄉○○村○○路市場巷三四號住所實施扣押時，當場
        扣得甲○○所有車牌號碼為ＭＺ九─一九八號之重型機車，其上懸掛陳黃素
        珍車牌ＭＺ二─五九一號及陳黃素珍引擎號碼為ＳＡ二○ＤＡ─一○六七九
        二號之引擎外殼一只等情，亦有扣押筆錄、扣押物品收據、扣押物品目錄及
        贓物領結附警訊卷可參。雖證人陳建銘於原審證稱：伊係將陳黃素珍所有車
        牌號碼ＭＺ二─五九一號之重型機車交由被告修理，並非交付該機車引擎外
        殼，至甲○○所有車牌號碼為ＭＺ九─一九八號之重型機車，伊不知情云云
        。惟員警據報後隨即於被告住處僅扣得甲○○所有失竊之重型機車其上懸掛
        陳黃素珍所有車牌ＭＺ二─五九一號車牌及陳黃素珍之引擎號碼為ＳＡ二○
        ＤＡ─一○六七九二號之引擎外殼，並無陳黃素珍車牌ＭＺ二─五九一號之
        重型機車，己如前述，並酌以證人陳建銘自承交付一部機車予被告修理及被
        告事後以該機車係贓車委託友人蔡明佑向陳建銘之父乙○○勒索財物，並約
        定於高雄縣橋頭鄉○○路『全家便利商店』商談交車事宜等情，亦經被告供
        明及證人乙○○、陳建銘及蔡明佑於原審證述明確。準此，被告既委由蔡明
        佑向乙○○索取修理等費，並願將證人陳建銘委託修理之機車交還，足見被
        告確持有陳建銘委託修理機車，否則何能向乙○○取款，交還機車？倘被告
        將陳建銘交其修理之機車已滅失，而欲以贓車取代，既理虧在先，被告何能
        藉此向乙○○勒索；又陳建銘如係交付其母陳黃素珍之機車，被告拒不交還
        ，乙○○自可報警處理，何須因被告勒索約定見面商談；益見陳建銘所交付
        係贓車，是證人陳建銘所為證言，不足採信。
    (三)查被告曾於機車行擔任學徒，並收受陳建銘委託修理機車及更換引擎外殼，
        足見修理機車係被告專長，對於機車之車體構造、零件組裝及每部機車僅有
        一具引擎外殼當知之甚詳，本件陳建銘除交付重型機車一部其上已有引擎外
        殼外，另交付一具引擎外殼，當知來源可疑，且陳建銘於交付該機車時亦交
        待被告儘量不要騎出去，此據被告於警訊供明在卷，足認被告收受陳建銘交
        付機車時即有贓物之認識，所辯不知該重型機車係贓車云云，自無足取。雖
        被告辯稱：伊於車庫內著手改裝機車時，發現引擎外殼號碼與車身紋身號碼
        不同，察覺有異，才知該車係贓車後，乃停止更換，並未修理該機車云云。
        然被告於原審時供稱：「我要蔡明佑幫我把機車還給陳建銘的父親乙○○，
        且告訴蔡明佑要乙○○給付修理機車材料費」等語不諱（原審卷第十五頁）
        並經證人乙○○於偵查證稱：被告先打電話給我說機車已修理好，要陳建銘
        來牽回去，後來委託蔡明佑處理等語明確；而蔡明佑要求乙○○交付機車修
        理費及女友分手費七、八萬元，才將機車返還等情，亦經證人蔡明佑於偵審
        中證述屬實，足見被告確有修理該機車，所辯發現該機車是贓車即未修理云
        云，亦難採信。是被告有收受贓物之故意至明。本件事證明確，被告收受贓
        物之犯行，洵堪認定。
三、核被告所為，係犯刑法第三百四十九條第一項收受贓物罪。公訴人認係犯同條第
    二項之寄藏贓物罪嫌，惟被告陳建銘受委託修理贓車及更換引擎外殼，主觀上係
    收受該贓車修理並無代為寄藏之犯意，檢察官起訴法條尚有未洽，應予變更。
    原審認被告無贓物認識，諭知無罪，尚有未合。檢察官上訴意旨，執此指摘原判
    決不當，為有理由，自應由本院將原判決關於寄藏贓物部分撤銷改判。茲審酌被
    告為貪圖小利，竟向收受來路不明之贓物代為修理，並欲更換引擎外殼，使被害
    人難以追查，取回失竊之機車且犯後未能坦承犯行等一切情狀，量處如第二項主
    文所示之刑，並諭知易科罰金之折算標準。
四、被告丙○○恐嚇取財未遂部分業經原審判決確定，不另論列。
據上論結，應依刑事訴訟法第三百六十九條第一項前段、第三百六十四條、第二百九
十九條第一項前段、第三百條，刑法第三百四十九條第一項、第四十一條第一項前段
，罰金罰鍰提高標準條例第一條前段、第二條，判決如主文。
本案經檢察官朱文彬到庭執行職務。
中      華      民      國    九十二    年      九      月    二十六    日
                              臺灣高等法院高雄分院刑事第三庭
                                  審判長法官  周賢銳
                                        法官  謝宏宗
                                        法官  黃建榮
右正本證明與原本無異。
不得上訴。
                                  法院書記官  陳靖華
中      華    民    國      九十二      年      九      月    二十六    日
附錄：本判決論罪科刑法條：
刑法第三百四十九條
收受贓物者，處三年以下有期徒刑、拘役或五百元以下罰金。
搬運、寄藏、故買贓物或為牙保者，處五年以下有期徒刑、拘役或科或併
科一千元以下罰金。
因贓物變得之財物，以贓物論。


司法院資訊處製作；財團法人民間司法改革基金會備份。
